臺灣臺北地方法院民事判決　　　　　　　　　　　　　　　九十三年度再字第四號
　　再審原告 　 丙○○
　　訴訟代理人　高進福律師
　　　　　　　　高涌誠律師
　　　　　　　　許樹欣律師
　　再審被告　　中國信託商業銀行股份有限公司
　　法定代理人　乙○○
　　訴訟代理人　戊○○
　　　　　　　　甲○○
右當事人間請求清償債務事件，再審原告對於中華民國九十三年四月三十日本院九十
二年度訴字第一三三九確定判決提起再審，本院於九十三年十月十四日言詞辯論終結
，判決如下：
    主  文
再審之訴駁回
再審訴訟費用由再審原告負擔。
    事  實
甲、再審原告方面：
壹、聲明：
  一本院九十二年度訴字第一三三九確定判決廢棄。
  二再審被告之訴駁回。
貳、陳述：
　一本院九十二年度訴字第一三三九確定判決（下稱原確定判決）有民事訴訟法第四
　  百九十六條第一項第一款規定適用法規顯有錯誤之再審事由：
　　再審原告於前訴訟程序起訴時，已自台北縣永和市○○路○段一八四巷五號三樓
　　之
　  以再審原告實際住居所為文書送達之處所，並須該處所不能依民事訴訟法第一百
    三十六條及第一百三十七條規定行送達時，始得依同法第一百三十八條對該處所
    為寄存送達，惟前審未經詳查即逕對再審原告之原住所為寄存送達，並為一造辯
    論判決，顯有違背最高法院六十四年台抗字第四八一號判例。
  二原確定判決有民事訴訟法第四百九十六條第一項第六款規定再審被告明知再審原
    告之住居所，指為所在不明而涉訟之再審事由：
    (一)觀之再審被告帳款催收記錄表所載：「Ｈ＝附Ｈ－申女表申妻不在，留電轉告
      附葉秀英有連帶責任－核此為戶址」等語，再審被告既能查知再審原告
      電話號碼，並於民國九十一年十一月十八日藉此聯絡到再審原告之女，足見再
      審被告於前審起訴前即已知悉再審原告遷離原址，並已查知再審原告
      。
    (二)再審被告於起訴前，曾發函至再審原告實際住址台北市○○路○段一七四巷九
      弄三號二樓，要求再審原告繳清前夫即正卡持有人陳平貴積欠之信用卡簽帳款
      ，前揭催繳函並載明再審原告所有不動產之地號、建號，所附相關登記謄本亦
      註明地址為台北市○○路○段一七四巷九弄三號二樓。足徵再審被告於起訴前
      確已得知再審原告現住地址，於起訴時卻故意隱瞞，使前審僅對再審原告
      所在地為送達，再依一造辯論之方式獲得勝訴判決，其訴訟行為有違誠信，且
      係故意侵害再審原告之程序保障權。
、證據：提出催繳函、信用卡申請書、電信費收據為證，並聲請訊問證人丁○○。
乙、再審被告方面：
壹、聲明：如主文第一項所示。
貳、陳述：
  一再審原告經再審被告通知催繳多時，且其
    一八四巷五號三樓建物及土地遭再審被告聲請法院假扣押，竟不知或關心
    址收受送達之法律效果及輕忽所有房屋遭法院查封之公示效果，事後再任意主張
  二原確定判決適用法規並無違誤：
  　再審原告之
    ，依
    料為主要依據，非當事人可任意主張，故前審送達並無違誤。
  三再審被告確不知再審原告之居所，本件並無民事訴訟法第四百九十六條第一項第
    六款之適用：
    (一)再審被告曾與再審原告多次連繫，再審原告並未告知其居住地址已有變更或指
      定寄送帳單地址，因而認其寄送地址應為
      『戶址』」，乃「
      務人之用，當不致隱匿債務人住居所，增加債權催收之困難。
    (二)再審被告雖得知再審原告電話號碼，並經再審原告告知已離婚等事實，惟無法
      證明再審被告明知再審原告實際住居所。
    (三)本件信用卡消費帳單地址自八十八年一月十八日迄今未經通知變更，依信用卡
      約定條款第十二條第二項約定，乃以最後通知之聯絡地址或申請表格上所載聯
      絡地址為送達之處所，再審原告既未通知變更地址，亦未按
      新
    (四)再審原告所提催收信函僅得證明再審原告曾收受該函，惟未證明該文件送達地
      址為何，又該函所附相關建物謄本登記地址，並不能證明即為再審原告
      址。
    (五)再審被告信賴再審原告未通知變更住居所，依法陳報法院
      法院依該址為送達，且無指稱再審原告所在不明，與民事訴訟法第四百九十六
      條第一項第六款規定情形有別。
、證據：提出催收電腦紀錄、信用卡約定條款、威士金卡轉換同意書及約定條款、
　　綜合資料查詢及客戶消費明細表、
丙、本院依職權調閱台灣板橋地方法院九十二年度民執全字第八二九號執行卷。
    理　　由
甲、程序方面：
    按再審之訴，應於三十日之不變期間內提起。前項期間，自判決確定時起算。但
    再審之理由知悉在後者，自知悉時起算，民事訴訟法第五百條第一項、第二項定
    有明文。本件再審原告係因於九十三年一月二十八日聲請閱覽台灣板橋地方法院
    九十二年度執全字第八二九號卷宗，與聲請人聯絡後始知悉有本院九十二年度訴
    字第一三三九號民事確定判決及再審事由，再審原告於九十三年二月二十三日提
    起本件再審之訴，尚未逾民事訴訟法第五百條第一項、第二項提起再審之訴應於
    三十日之不變期間內之規定，合先敘明。
乙、得心證之理由：
  一再審原告主張：伊於前訴訟程序起訴時，已自台北縣永和市○○路○段一八四巷
  　五號三樓之
  　前審未經詳查，即以伊之原住所為文書送達處所，並以寄存送達方式遽為一造辯
    論判決，顯有違背最高法院六十四年台抗字第四八一號判例之情形，又再審被告
    於前審起訴時即知再審原告遷出
    程序中故意隱瞞，使前審僅對再審原告
    訴訟法第四百九十六條第一項第一款、第六款之再審事由等情，求為命原確定判
    決廢棄並駁回再審被告之訴之判決。
  二再審被告則以：再審原告之
    三樓，迄未變更，
    告知伊變更住址，伊於前審訴訟程序並不知再審原告是否已遷離原址及其
    所，且伊於前審並未指稱再審原告所在不明，是本件當無民事訴訟法第四百九十
    六條第一項第一款、第六款之情形等語，資為抗辯。
  三按民事訴訟法第四百九十六條第一項第一款所謂適用法規顯有錯誤，係指確定判
    決所適用之法規，顯然不合於法律規定，或與司法院現尚有效之解釋，或最高法
    院尚有效之判例顯然違反，或消極的不適用法規，顯然影響判決者而言。再審原
    告主張再審原告於前審起訴時既已遷離
    (一)民事訴訟法第一百三十六條、第一百三十七條所謂「住所」，係指依一定事實
      ，足認以久居之意思，住於一定之地域，該地即為住所（民法第二十條第一項
      規定參照），「居所」則是指無久居之意思而事實上居住之處所，是否為住居
      所，係以是否為事實上居住處為斷。至於同法第一百三十八條乃為因應應受送
      達人因外出工作、旅遊或其他情事臨時不在應送達處所，而無法依前二條規定
      、寄存文書保存期間等較為謹慎之程序規定，以確保應受送達人之權益，是寄
      存送達僅適用於應受送達人因故臨時不在實際住居所之情形。最高法院六十四
      年台抗字第四八一號判例意旨雖謂：「民事訴訟法第一百三十八條所規定之寄
      存送達，限於不能依同法第一百三十六條及第一百三十七條規定行送達者，始
      得為之，設其送達之處所，雖原為應受送達人之住居所、事務所或營業所而實
      際上已變更者，該原住居所、事務所或營業所，即非應為送達之處所，自不得
      於該原處所為寄存送達。」，惟其主要在闡述民事訴訟法第一百三十八條寄存
      者，即不能認該寄存送達為不合法。
    (二)經查，本件再審原告就曾居住於
      五號三樓」乙節並不爭執，而依前審卷附再審原告之
      記，再審原告雖陳稱其早已搬離該處，移居台北市○○路○段一七四巷九弄三
      號二樓，再審被告亦曾依
      證，惟依證人丁○○證稱：伊為易旅旅行社總經理，再審原告之前任職會計，
      伊曾於九十二年三至六月份去過再審原告家很多次，因再審原告保管公司印章
      ，當初再審原告生病，有時需要印章就去再審原告家拿，伊有一次曾幫再審原
      告拿過再審被告所寄黃色牛皮紙信封，伊不知其內容，但再審原告當場拆開並
      抱怨其前夫刷卡又要再審原告處理云云（見本院卷第二０四、二０五頁），僅
      足認證人丁○○曾至再審原告家代收信件，惟並未指明該所謂再審原告家係何
      地址，且衡諸常情，公司印章縱由會計保管，亦應置於公司，無由會計攜回自
      家保管之理，證人丁○○謂因至再審原告家取用印章，故而代收信件，顯有違
      常理，再參以證人丁○○地址與再審原告所陳現位居地相同（見本院卷第二０
      三頁），則其上揭所證是否屬實，已非無疑，尚難遽信。再者，一址設有數支
      電話號碼，或單純更改室內電話號碼，事所常有，不能以電話號碼之異動遽認
      ，並未附有信封，亦無從知悉該函之寄送地址，且依該函所載：「本公司查知
      台端名下所有之不動產將一併移請律師處理。1.永和市○○段四九四地號一六
      六建號。2.台北市○○區○○段二小段六二三地號四二三建號」，只能認定再
      審被告查知再審原告名下有上開不動產，要難證明再審原告事實上已遷離
      地且為再審被告所明知。反觀前審起訴前，再審原告經再審被告迭以電話催繳
      、聯絡過程中，均未告知遷居改址之事，此有再審被告公司內部催繳帳款電腦
      紀錄（見本院卷第三十至三十三頁）在卷可稽，而其中九十一年十一月十八日
      催收紀錄所載「Ｈ＝附Ｈ－申女表申妻不在，留電轉告附葉秀英有連帶責任－
      核此為戶址」，再審被告已陳明所謂戶址係指
      提出其他證據證明其於前審起訴時即已遷居他處，前審以再審原告
      際住居所，並對之為寄存送達，並無不合，再審原告主張原確定判決有民事訴
      訟法四百九十六條第一項第一款之再審事由，要無足取。
  四第按當事人知他造之住居所，指為所在不明而涉訟者，得以再審之訴對於確定終
    局判決聲明不服，民事訴訟法第四百九十六條第一項第六款固有明文。然依此款
    提起再審之訴者，必以當事人明知他造之住居所或其他應為送達之處所，卻指為
    所在不明而聲請公示送達者，始足當之。前審訴訟程序係對再審原告為寄存送達
    ，並無再審被告對再審被告指為所在不明而聲請公示送達之情形，則再審原告主
    張原確定判決有前揭法條規定之再審事由，顯乏依據。
  五綜上所述，再審原告指摘原確定判決具有民事訴訟法第四百九十六條第一項第一
  　款、第六款之再審事由求予廢棄改判，均無理由，應予駁回。
據上論結，再審原告之訴為無理由，依民事訴訟法第七十八條，判決如主文。
中　　　華　　　民　　　國　　九十三　　年　　　十　　　月　　二十九　　日
                                        民事第四庭法      官  劉又菁
右為正本係照原本作成
如對本判決上訴，須於判決送達後廿日內向本院提出上訴狀
中　　　華　　　民　　　國　　九十三　　年　　　十　　　月　　二十九　　日
                                                  法院書記官  楊勝欽
